臺灣高等法院民事判決　　　　　　　　　　　　　　　九十一年度重勞上字第五號
　　上　訴　人　甲○○
　　被上訴人　　台証綜合證券股份有限公司
　　法定代理人　李新一
　　訴訟代理人　蔡奮鯨律師
　　　　　　　　徐秀鳳律師
　　複代理人　　楊珮君律師
當事人間請求確認僱傭關係存在等事件，上訴人對於中華民國九十一年六月二十八日
臺灣臺北地方法院九十年度勞訴字第二號第一審判決提起上訴，並為訴之擴張，本院
於九十三年三月二日言詞辯論終結，判決如下：
    主      文
上訴及擴張之訴駁回。
第二審訴訟費用由上訴人負擔。
    事實及理由
一、程序方面：
    按於第二審為訴之變更或追加，非經他造同意，不得為之。但第二百五十五條第
    一項第三款之擴張或減縮應受判決事項之聲明情形，不在此限，民事訴訟法第四
    百四十六條第一項定有明文。上訴人於原審起訴請求：1.確認兩造間僱傭關係存
    在。2.被上訴人應給付上訴人新臺幣（下同）四百五十萬元。3.確認被上訴人前
    董事長吳東昇所使用於台北地方法院檢察署八十九年度偵字第五三三四號案內之
    八十五年九月二十一日版之文件「徵信及額度審核表、評估客戶單日買賣最高額
    度財力證明文件（證物Ａ）與客戶自填資料表（證物Ｂ）」如附件所示之書證係
    偽造。4.請准予證據保全被上訴人客戶帳號五七八七九號蘇淑霞自八十二年起之
    全部開戶資料，及自八十六年一月起至八十七年五月止全部蘇淑霞名下已成交之
    買賣股票委託書等資料。嗣上訴人於上訴時，擴張前揭第2.項之聲明即自八十七
    年四月至九十三年十月退休日之薪資四百五十萬元，請求被上訴人應給付上訴人
    至九十三年十月止之薪資及退休金共六百十三萬零四百五十八元，依前揭規定，
    核無不合，應予准許。又前揭4.項之聲明部分，核其內容屬保全證據之聲請，經
    本院於九十二年四月二十五日，以九十一年度聲字第二二四號裁定駁回該保全證
    據之聲請，未據上訴人聲明不服而確定。另前揭第3.項聲明部分，其所確認之內
    容為八十五年九月二十一日版之文件「徵信及額度審核表、評估客戶單日買賣最
    高額度財力證明文件（證物Ａ）與客戶自填資料表（證物Ｂ）」如附件所示之書
    證係偽造，上訴人該請求係主張前揭文書係被上訴人偽造用以構陷上訴人係蘇淑
    霞的營業員逃避刑責，被上訴人應提示前揭文書的原始正本俾便澄清云云，惟上
    揭聲明與民事訴訟法第二百四十七條之規定：「確認法律關係之訴，非原告有即
    受確認判決之法律上利益者，不得提起之；確認證書真偽或為法律關係基礎事實
    存否之訴，亦同。」不符，且據上訴人於九十三年二月三日本院準備程序期日，
    撤回該聲明之請求，併此敘明。
二、上訴人起訴主張：被上訴人自民國八十六年一月十五日起，聘上訴人為營業員，
    試用三個月，依表現正式任用，雙方約定上訴人責任額達每月為新臺幣（下同）
    一億元業績，即聘為正式員工，未達責任額扣本薪。試用期間月薪二萬五千五百
    元，八千萬元業績起敘獎金，正式任用月薪二萬八千元，一億元業績起敘獎金，
    依勞動基準法之規定試用期間不得超過九十日，而上訴人係八十六年一月十五日
    即到職，則自八十六年四月十五日起，上訴人即為被上訴人之正式員工，惟被上
    訴人違反勞動基準法規定，試用超過九十日，原定期勞動契約應自動轉為不定期
    勞動契約，既屬不定期契約，勞工無過失，雇主不得無由擅自終止不定期勞動契
    約，詎被上訴人違反勞動基準法之規定試用達一年三個月，因試用每月薪二萬五
    千五百元，正式每月薪二萬八千元，八十六年四月十五日或同年七月十五日試用
    期滿，應依台證人聘字第○一五號約定，改為正式任用，經上訴人爭取差額未
    果，被上訴人強加未經同意苛刻條件逼上訴人，故上訴人發函檢舉被上訴人，且
    強加非雙方共識之苛刻條件，擅自違法終止不定期勞動契約，惡意將伊資遣，自
    不發生效力，依勞動基準法第十五條規定，僅得由無過失的勞工終止不定期勞動
    契約，而上訴人無終止契約之意。由被上訴人台證人聘字第○一五號、八十七
    年四月十日台證人聘字第二○七號及八十七年四月二十七日台證人免字第○
    八四號三者同檢視內容，被上訴人以台證人聘字第二○七號，違法擅改條件、
    恣意終止不定期勞動契約，再藉由後述情節，以台證人免字第○八四號違法無
    預告資遣，上訴人無奈只好於八十七年四月二十七日辦理離職，隨即行政訴訟作
    申復復職程序。又依勞動基準法第二十六條規定，被上訴人不得預扣勞工之工資
    作為賠償費用，然被上訴人竟以上訴人八十七年一月因業績未達責任額，倒扣上
    訴人基本薪五千二百二十元。於八十七年四月二十三日、二十四日臺灣證券交易
    所股份有限公司（下稱證交所）、被上訴人聯合誣賴上訴人提供「九九八甲○○
    」章給孔慶惠使用，致上訴人遭證交所以台證交第一六三九七號函行政處分停
    職三個月。又上訴人非蘇淑霞之營業員，蘇女係訴外人卓聖增即被上訴人松山分
    公司經理之客戶。上訴人自己使用之職章為二二七號，上訴人從未提供職章「九
    九八甲○○」（○．六公分）及「九九八甲○○」（一公分）給孔慶惠及卓聖增
    使用，上訴人從未受蘇淑霞委託填製一張蘇淑霞的股票買賣委託書，但證交所以
    台證交第一六三九七號函指據且據之行政處分停職三個月，以及以台證交字
    第四三０一三號函處分上訴人警告一次是不合理的侵權行為，被上訴人涉提供偽
    造文書之刑責，使上訴人在台北地方法院檢察署八十九年度偵字第五三三四號案
    內被硬栽成蘇淑霞的營業員。事後被上訴人法定代理人李新一於臺灣臺北地方法
    院檢察署八十九年度偵字第二五五五二號偵查案件，供稱「職章公司刻發、離職
    收回」，足證被上訴人盜刻「九九八甲○○」（○．六公分）及提供「九九八甲
    ○○」（一公分）章之事實，蓋「九九八甲○○』章之委託單業績未計入『二二
    七甲○○』名下，是上訴人認為被上訴人盜刻之理由。被上訴人惱怒諉禍於上訴
    人，未經預告即違法資遣上訴人，上訴人不得不從。且因被上訴人經理卓聖增盜
    用「九九八甲○○」章，證交所台證交第四三０一三號函認定上訴人是蘇淑霞
    的營業員，再遭行政處分一次，事實上卓聖增是蘇淑霞的始終營業員。再者，依
    上訴人書寫薪資單及上訴人持有台新銀行薪資轉帳明細，說明勝任工作方得月、
    季、年、績效、其他五項獎金，有關勝任的事情亦有被上訴人寫的勝任工作說明
    可以為證。被上訴人所提「甲○○」無法勝任報告書之成交紀錄係被上訴人偽造
    、變造，且凡用「甲○○」章戳及帳號為五七八七─九號客戶蘇淑霞之業績，均
    應歸為上訴人所有，因此上訴人之業績並無不合標準，且上訴人之業績亦非最差
    ，較上訴人為差之業務員亦未因此被資遣等語〔上訴人其餘有關所撤回前揭第3.
    項聲明部分，其所確認之內容為八十五年九月二十一日版之文件「徵信及額度審
    核表、評估客戶單日買賣最高額度財力證明文件（證物Ａ）與客戶自填資料表（
    證物Ｂ）」如附件所示之書證係偽造，上訴人該請求係主張前揭文書係被上訴人
    偽造用以構陷上訴人係蘇淑霞的營業員逃避刑責，被上訴人應提示前揭文書的原
    始正本俾便澄清部分之攻擊防禦方法，因不在本院審理範圍，故不予贅述〕。爰
    依勞動契約請求判決：(一)確認兩造間僱傭關係存在。(二)被上訴人應給付上訴人六
    百十三萬零四百五十八元。並聲明：(一)原判決廢棄。(二)確認兩造間僱傭關係存在
    。(三)被上訴人應給付上訴人六百十三萬零四百五十八元。
三、被上訴人則以：上訴人與被上訴人之間雖曾存在勞動契約，契約存續期間自八十
    六年一月十五日起生效，嗣因上訴人不堪勝任證券業營業員之工作，經被上訴人
    於八十七年四月二十七日援引勞動基準法第十一條第五款之規定，預告將終止勞
    動契約後，於八十七年五月三十一日終止契約，並於終止勞動契約時給付至八十
    七年五月三十一日止之一個月薪資二萬六千一百元及給付上訴人優於勞動基準法
    所訂標準之一．四二個月資遣費五萬零三百九十三元，合計七萬六千四百九十三
    元，經上訴人受領完訖，兩造間原有之僱傭關係已告消滅。被上訴人於八十七年
    一月一日始經行政院勞工委員會依法納入勞動基準法適用之範圍，上訴人以民國
    八十六年間被上訴人之人事通知指被上訴人違反勞動基準法，即屬無稽。被上訴
    人對於每月業績達一億元之營業員發予業績獎金，僅係被上訴人內部營業員所定
    之獎勵標準，並非決定聘用與否的條件。依上訴人於八十九年四月二十三日之說
    明書內容：「本人甲○○自民國八十六年一月十四日於台証證券松山分公司營業
    櫃檯擔任營業員之工值，並使用本人名義編號二二七印章，期間卓經理指示本人
    借印章給孔慶惠使用（期間八十六年三月一日至八十七年四月九日）」等語，及
    被上訴人松山分公司經理卓聖增出具之說明書稱：「：：：由於王員（即甲○○
    ）編以不同代號以便區別業績，作為發放獎金依據：：：」等語，足見上訴人自
    始即明知並同意提供其營業員名義予同仁孔慶惠使用，且為區別業績而編以不同
    之代號，而上訴人亦於九十一年十月十五日之準備程序中亦自承：「：：：對於
    對造所提之業績資料，其中只有二二七甲○○是我的，另九九八的印章是孔慶惠
    、卓聖增使用：：：。」等語，足見上訴人主張業績之認定，係以是否蓋有「二
    二七甲○○」章為依據，上訴人嗣再主張凡蓋有「九九八甲○○」章之委託書均
    應視為其業績，即無可採。另客戶蘇淑霞之業績當初由卓聖增將其業績分散與各
    營業員，其中孔慶惠占多數，其他尚包括范慧宜等營業員，則上訴人主張該等業
    績應歸其所有，亦屬無據。又實務上，業績未達於標準之營業員，向係自請辭職
    ，其他與上訴人相同任職於被上訴人松山分公司未達於業績標準之業務員，亦於
    被上訴人資遣上訴人後未幾即自請辭職。被上訴人對於上訴人不勝任工作之內部
    評估報告，於八十七年四月一日即已完成，而依上訴人所提之證據，其係於同年
    四月十四日始向臺灣證券交易所檢舉，上訴人將「解僱」與「檢舉」之因果關係
    ，故意誤植，被上訴人解僱上訴人與上訴人之檢舉無關等語，資為抗辯。並聲明
    ：上訴駁回。
四、兩造不爭執之事實
  (一)被上訴人於八十六年一月十五日聘任上訴人為「松山分公司營業課」營業員，試
    用三個月。嗣於八十六年四月十五日試用期滿，再試用三個月。八十七年四月十
    日被上訴人核發台証人聘字第二○七號人事通知：「台端於八十六年一月十五
    日到職，經一年多之試用，業績與開戶數均未能達到公司正式任用標準；茲通知
    台端再試用至本年五月三十一日，若市場占有率未能達到萬分之零點五之標準
    ，則自本年六月一日起解除聘任關係。」等語。八十七年四月二十七日被上訴
    人以上訴人自八十六年一月十五日到職一年三個月，均無法符合任用標準，資遣
    上訴人，並給付至八十七年五月三十一日止之薪資及資遣費一．四二個月，上訴
    人並於八十七年四月二十七日離職，上訴人自任職至離職期間為一年三個月又十
    二日，為兩造所不爭執，並有被上訴人八十六年一月十五日台証人聘字第○一
    五號、八十六年五月十三日台証人聘字第二七二號、八十七年四月十日台証
    人聘字第二○七號及八十七年四月二十七日台証人免字第○八四號人事通知在
    卷可稽（原審卷第十五至十八頁）。
  (二)證交所於八十七年六月二日以上訴人提供其編號「九九八甲○○」之營業員印章
    予未經登記合格之孔慶惠使用，違反「證券商負責人與業務人員管理規則」第十
    六條第二項第二十款規定，處分上訴人停止執行業務三個月，自八十七年六月十
    日起至同年九月九日止，為兩造所不爭執，並有證交所九十年四月二十七日台證
    交字第○○八八八七號函附之綜合查詢現況資料表、違規基本資料查詢及八十
    七年六月二日台證交字第一六三九七號函在卷可稽（原審卷第一六八至一七五
    頁）。
五、上訴人主張被上訴人自八十六年一月十五日起僱用其為被上訴人松山分公司營業
    員，試用三個月，試用期間月薪二萬五千五百元，業績達八千萬元發給獎金，正
    式任用月薪二萬八千元，業績達一億元發給獎金，依前揭人事通知，上訴人業經
    被上訴人正式任用，詎被上訴人於八十七年四月二十七日非法且未經預告終止僱
    傭契約，並自同年五月三十一日起生效云云。被上訴人則抗辯上訴人未達試用標
    準，自得於試用期間終止僱傭關係等語。按證券業自八十七年三月一日起適用勞
    動基準法，業據行政院勞工委員會依修正前勞動基準法第三條第一項第八款、第
    二項之規定：「本法於左列各業適用之：：：八、其他經中央主管機關指定之事
    業。依前項第八款指定時，得就事業之部分工作場所或工作者指定適用。」，以
    八十六年九月一日台勞勞動一字第○三七二八七號公告之。又按「查勞動基準
    法施行細則本（八十六）年六月十二日修正前，原有「試用期間不得超過四十日
    」之規定，是時，對法定試用期內或屆期時因『試用不合格』為僱主終止勞動契
    約之勞工，應否發給資遣費，法無明文，而得由勞資雙方自由約定。」、「至該
    法施行細則修正後，有關「試用期間」之規定已刪除，勞資雙方依工作特性，在
    不違背契約誠信原則下，自由約定合理之試用期，尚非法所不容，惟於該試用期
    內或屆期時，雇主欲終止勞動契約，仍應依勞動基準法第十一、十二、十六及十
    七條等相關規定辦理。」，行政院勞工委員會八十六年九月三日台勞資二字第
    ○三五五八八號函釋在案。又按「非有左列情形之一者，雇主不得預告勞工終止
    勞動契約：一、歇業或轉讓時。二、虧損或業務緊縮時。三、不可抗力暫停工作
    在一個月以上時。四、業務性質變更，有減少勞工之必要，又無適當工作可供安
    置時。五、勞工對於所擔任之工作確不能勝任時。」，勞動基準法第十一條定有
    明文。再按前揭第五款規定所謂「確不能勝任工作」，非但指能力上不能完成工
    作，即怠忽所擔任之工作，致不能完成，或違反勞工應忠誠履行勞務給付之義務
    亦屬之（最高法院八十四年度台上字第六七三號判決意旨參照）。查：
  (一)上訴人係自八十六年一月十五日起受僱於被上訴人，而被上訴人自八十七年三月
    一日起，始適用勞動基準法，兩造間僱傭契約係成立於八十六年一月十五日，斯
    時證券業尚無勞動基準法之適用，依法律不溯及既往原則及兩造訂立契約時亦均
    無適用勞動基準法之預見，是以兩造僱傭契約效力之準據，在適用勞動基準法前
    仍應依兩造訂立僱傭契約時之法律即民法為之。按稱僱傭者，謂當事人約定，一
    方於一定或不定之期限內為他方服勞務，他方給付報酬之契約，為民法第四百八
    十二條所明定。是基於契約自由，在被上訴人有勞動基準法之適用前，兩造間就
    僱傭契約為試用期間之約定，其屬定期之僱傭契約，於法自無不合，上訴人指兩
    造間勞動契約試用期間，在被上訴人適用勞動基準法前，長達一年多與勞動基準
    法有悖云云，自屬誤會。
  (二)又被上訴人於八十六年一月十五日聘任上訴人為「松山分公司營業課」營業員，
    試用期間為三個月，惟迄八十七年四月十日被上訴人台証人聘字第二○七號人
    事通知謂：「台端於八十六年一月十五日到職，經一年多之試用，業績與開戶數
    均未能達到公司正式任用標準；茲通知台端再試用至本年五月三十一日，若市
    場占有率未能達到萬分之零點五之標準，則自本年六月一日起解除聘任關係。
    」等語，且被上訴人於上訴人任職期間，均依試用薪資給付報酬，為上訴人所不
    爭執，且有上訴人所提之營業員業績月計表（上市）、上開通知可稽（本院卷第
    十九頁），且上訴人未能證明迄八十七年四月二十七日為被上訴人資遣時，曾對
    被上訴人依試用標準支付薪資及前揭人事通知內容表示異議，足認上訴人同意前
    揭人事通知之內容。又如前所述，被上訴人自八十七年三月一日起適用勞動基準
    法，則兩造合意前揭八十七年四月十日人事通知之內容，再試用上訴人一個月又
    二十一日，未逾勞動基準法第九條第一項第二款之九十日，且依前揭行政院勞工
    委員會函釋勞資雙方依工作特性，在不違背契約誠信原則下，自由約定合理之試
    用期，為勞動基準法所許可。況在被上訴人適用勞動基準法前，兩造間之僱傭關
    係應依民法之規定，被上訴人一再延長上訴人之試用期間，而未於上訴人試用期
    滿未達標準時，即依被上訴人之規定予終止僱傭關係，而一再定期試用，惟此延
    長試用期間之決定，可免一旦試用不合格時即遭解除聘任，係有利於上訴人，難
    謂有悖於契約誠信原則，且為上訴人於八十七年四月十日當時，及被上訴人終止
    僱傭契約前，所不爭執，自不得以被上訴人之延長試用期間，指為違法擅改條件
    云云。
  (三)被上訴人抗辯上訴人經自八十六年一月十五日起至八十七年四月二十七日試用期
    間，業績與開戶數均未能達到被上訴人正式任用標準，上訴人業績之市場占有率
    未能達到萬分之零點五之標準，故予以終止勞動契約等語。如前所述，依前揭八
    十七年四月十日人事通知之內容，如上訴人之業績未達市場占有率萬分之零點五
    以上，被上訴人即得解除僱傭關係，是兩造顯係以該標準為上訴人勝任工作與否
    之標準之一。而上訴人對其無法達到前揭標準不爭執，並認該標準荒謬不合理，
    有前揭營業員業績月計表（下稱月計表）可按，顯見上訴人不惟其主觀上即認為
    其無法達到該標準，且客觀上顯無法達到前揭任用標準，如前所述，則其無法勝
    任營業員乙職，堪予認定。惟上訴人主張該標準不合理，業界慣例如每月業績有
    一點五億，即是優良之營業員云云，並提出大元證券公司之徵營業員廣告、計算
    書（原審卷(一)第六六頁）為證。然該則廣告內容為「重金禮聘營業員，具證券營
    業員執照、業績十億年薪千萬元、業績一．五億年薪百萬」，觀諸該廣告係「重
    金禮聘營業員」，且其業績為一點五億元，遠高於上訴人所主張之正式任用標準
    一億元之一點五倍，即表示該徵才廣告之勞動條件係與其他公司不同，況大元證
    券公司與被上訴人係不同公司，其他勞動條件是否均相同，亦屬疑問，而上訴人
    復未能證明所謂業界慣例及大元證券公司之其他勞動條件為何，則其此部分之主
    張，即無可採。又依前揭上訴人之計算表所載，以九十年三月二日之成交量六百
    六十八億元，在民國八十六年至八十七年，月成交日約二十五至二十六日計算占
    有率萬分之零點五，換算業績為每月八千六百八十四萬元，顯未達每月一億元，
    而上訴人主張正式任用之標準為業績達一億元以上，顯然上揭標準已較原有正式
    任用標準為低，即難謂不合理。
  (四)被上訴人復抗辯上訴人不能勝任營業員乙職，除其業績不符標準外，其整體業績
    表現無法使被上訴人僱傭上訴人之損益平衡，並提出「甲○○無法勝任報告書」
    為證。而該報告書之製作人即證人郭釧溥證稱其製作該報告書係依電腦存檔各營
    業員之業績資料所製作，且該電腦資料係於收盤後列印成交報告交給營業員覆核
    ，如營業員認為有問題就可以申請更改，如無異議，在結帳後將帳目傳送給總公
    司，並每天、每月都有交一份成交紀錄給營業員，且交易紀錄係由營業處的助理
    登入的，事後如沒有業務員同意不得更改，因如有不符，業務員即會向主管抗議
    等語（見本院卷第三六○頁），復上訴人未能證明其曾就相關業績及相關薪資異
    議等語，是該報告書堪信為實在，上訴人空言否認，為無可採。又依報告書所載
    被上訴人松山分公司於八十七年第一季，每位營業員須使被上訴人收入一百四十
    三萬零二十二元，而上訴人僅使被上訴人收入六十五萬二千六百五十元，只達百
    分之四十五，而相較於同季，平均每位營業員第一季業績為十七點一四億，而上
    訴人僅完成四點五八億，只達平均的百分之二十六點七二，由此，亦認上訴人無
    法勝任工作。
  (五)上訴人另於前揭月計表稱：「1.八十七年二月份業績不夠不發獎金就罷了，還扣
    到本薪，違法（-5,220）係所謂責任額扣款（用正式員工之基準）實領二萬一千
    八百六十八元：：：八十六年元月起八十六年十月止，由薪資表可知本薪為二萬
    五千五百元，業績獎金均依試用資歷發放。：：：八十六年起八十七年四月止，
    本薪仍為試用標準，業績獎金卻依正式員工發放標準計算。」等語，被上訴人否
    認上訴人達於任用標準，並抗辯上訴人之業績獎金為負數，縱因達於發放業績獎
    金之標準，因任用標準與業績獎金標準係屬二事，業績獎金重在鼓勵營業員之工
    作等語。本件上訴人所領取之薪資均為試用人員之標準，則被上訴人以較低之標
    準即每月業續達八千萬元即可發給獎金，自屬對上訴人較有利，如被上訴人以較
    高之正式任用員工標準，核發上訴人之業績獎金，對上訴人之權益影響甚大，若
    果如上訴人主張，上訴人自八十六年十一月起即以業績達一億元為標準發給獎金
    ，而於薪資金額有異，上訴人應即表示異議之情形（原審卷(一)第十九頁附註2.第
    一項後段），上訴人豈有不聲明異議之理，再參諸上訴人所提出其自行製作台新
    銀行薪資劃撥表所記載：自八十六年二月至十月係八千萬元業績起敘獎金，每億
    元二萬元業績獎金云云，惟所載之獎金均非整數，且低於二萬元之次數至少有十
    次，亦有八筆上訴人指為獎金者，上訴人均記載「不明」（本院卷第四二頁），
    則上訴人於事後以前揭營業員業績月計表之內容自行推算，才於訴訟中主張，委
    無可採。再者，上訴人於前揭業績月計表上自行填寫之八十七年一月至四月之薪
    資金額與計算資遣費之薪資不一，亦為上訴人所自認（原審卷第一三五頁背面第
    1.所示），復上訴人發給員工之獎金多種，有業績獎金（根據其業績達到一定標
    準而發給）、無錯帳獎金、中秋、端午、年終、季獎金（台證公司有盈餘的時候
    發給，由財務部分（為「門」之誤）依據上季的盈餘，依部門貢獻分給各級主管
    ，再由各級主管自行判斷分配等情，業據證人郭釧溥證述在卷（本院卷第三六三
    頁），且為上訴人所不爭執，是自不能以上訴人領取獎金，即認上訴人之工作達
    於其責任額，而符合工作標準。況上訴人所提之上訴人八十六年十一月至八十七
    年四月之薪資表僅分薪資及獎金二項，並未有獎金明細（原審卷(一)第五六頁背面
    ），據上訴人於九十年三月二十六日製作之說明書所載，其所謂業績獎金係其推
    算出來，業績獎金或稱特別津貼（原審卷(三)第一四九頁），至獎金部分如何計算
    其不瞭解（原審卷(三)第一八四頁）如表上不確定者，則空白不填（原審卷(一)第一
    三五頁背面第4.所示），及上訴人復未能證明其所領取之獎金係業績獎金，則上
    訴人逕據以推算，難認可採。而上訴人亦稱如達到責任額一億元，每超過一億元
    有三萬元獎金等語，觀諸上訴人所提之薪資表及月計表所載之獎金，並無其所言
    每億元業績獎金二萬元或三萬元以上之情形，是上訴人稱被上訴人係以業績達一
    億元為發給獎金標準，並以之核發獎金，即難認有據，則上訴人以其領得之獎金
    係合於業績一億元之標準，主張其無不能勝任工作之情形，即屬無據。
  (六)至上訴人其另依九十年之月成交日計算，謂前揭標準荒謬云云，惟因九十年起週
    休二日，在此之前，自不得以週休二日計算營業日數。而本件爭執在上訴人於八
    十六年至八十七年間有無勝任工作之能力，二者之計算日數不同，自不可相比並
    論。另上訴人又稱以一點五億業績，市場占有率為萬分之零點五計算，日成交量
    為一千三百六十三億元云云，惟此為上訴人自行以前揭大元證券公司徵才廣告之
    一點五億元計算，與被上訴人之勞動條件不符，亦無足採。上訴人又主張因其係
    新進人員，座位在第三線，無從經由接待到被上訴人營業所之客戶予以招攬云云
    ，惟招攬客戶之時間及機會不以在櫃檯為限，是上訴人以之為其無法達到業績標
    準之理由，亦無足採。
  (七)上訴人又主張蘇淑霞之前揭帳戶之業績既係以其名義接單，則蘇淑霞部分之業績
    ，自歸其所有云云。惟上訴人自認係因於試用期間，被上訴人松山分公司之經理
    卓聖增要求其同意孔慶惠借用其營業員名義，並以「九九八甲○○」章以與上訴
    人自已之「二二七甲○○」章區別，蘇淑霞非其客戶，有上訴人所提之前揭○八
    四號人事通知影本上其加註「如果五七八七九蘇淑霞是我的客戶，我的業績務在
    列名前茅。」等語，及其於八十七年四月二十三日出具之證明書可證（原審卷(一)
    第十八、一二七、二二八頁、卷(二)第十頁、卷(三)第一二七頁），且據證交所調查
    在案（原審卷(一)第一七二至一九四頁），則顯然蘇淑霞非上訴人之客戶，且該部
    分之業績亦不歸上訴人所有，亦為上訴人所同意，否則何須以「九九八甲○○」
    章予以區別，是上訴人此主張，即無可採。
  (八)上訴人主張其非被上訴人松山公司業績最差之營業員，尚有游周鳳、董世渝、何
    玟瑤、陳佳慧等多人在其後面，是被上訴人將其解僱，自非合法云云。上訴人則
    抗辯營業員如未能達業績標準，而向來係自請辭職，且上訴人所指之人或早於其
    離職，或非營業員，不可相提並論等語。查，訴外人董世渝業績較差，早於八十
    七年二月二十七日即已離職，游周鳳、何玟瑤均係助理營業員，渠等接單至四月
    後，分別於同年十二月及七月離職，而陳佳慧亦因無營業員執照，而於八十七年
    五月轉任內勤，並於同年九月離職，為上訴人所不爭執，衡諸前揭被上訴人員工
    ，或係助理營業員，或無營業員執照，其勞動條件自與上訴人不同；或早於上訴
    人離職，則上訴人以該等人之業績較之為差，被上訴人未解僱該等之人，而解僱
    伊，顯非因其不能勝任工作為抗辯，亦難認有理由。至上訴人主張被上訴人將游
    周鳳之業績灌水使高於上訴人云云，惟其未能舉證以實其說，亦無可取。
六、按雇主依第十一條或第十三條但書規定終止勞動契約者，其預告期間依左列各款
    之規定：一、繼續工作三個月以上一年未滿者，於十日前預告之。二、繼續工作
    一年以上三年未滿者，於二十日前預告之。三、繼續工作三年以上者，於三十日
    前預告之。勞工於接到前項預告後，為另謀工作得於工作時間請假外出。其請假
    時數，每星期不得超過二日之工作時間，請假期間之工資照給。雇主未依第一項
    規定期間預告而終止契約者，應給付預告期間之工資。」、「雇主依前條終止勞
    動契約者，應依左列規定發給勞工資遣費：一、在同一雇主之事業單位繼續工作
    ，每滿一年發給相當於一個月平均工資之資遣費。二、依前款計算之剩餘月數，
    或工作未滿一年者，以比例計給之。未滿一個月者以一個月計。」勞動基準法第
    十一條第五款、第十六條、第十七條分別定有明文。查，被上訴人於八十七年三
    月一日起，始有勞動基準法之適用，縱依前揭規定，上訴人含適用勞動基準法前
    後年資一年三個月又二十二日，則被上訴人應發給之資遣費為相當於一‧三三個
    月之工資。而被上訴人於八十七年四月二十七日以台證人免字第○八四號通知
    上訴人，解僱上訴人，並依被上訴人「員工離職辦法」規定，自即日起予以資遣
    ，而上訴人於八十六年十一月至八十七年四月所領取之薪資及獎金合計二十一萬
    二千九百二十八元，月平均工資為三萬五千四百八十八元，並給付至八十七年五
    月三十一日止之一個月預告薪資及相當於一．四二個月工資即五萬零三百九十三
    元之資遣費，有該通知可憑，優於前揭勞動基準法之規定，核與勞動基準法前開
    規定，並無不合。
七、上訴人復主張被上訴人於八十七年二月預扣其薪資，違反至勞動基準法第二十六
    條規定：雇主不得預扣勞工工資作為違約金或賠償費用，且不僅無獎金，尚扣基
    本工資云云。查，被上訴人係以上訴人八十七年一月份業績未達責任額，而於同
    年二月薪資中扣基本薪五千二百二十元等情，此為上訴人所自承，並有上訴人前
    揭月計表可稽。被上訴人既係在上訴人八十七年一月份業績未達責任額之後，始
    予以扣薪，自與上開規定所指之預扣工資之規定不合，上訴人所稱亦非可採。
八、綜上所述，上訴人主張被上訴人違反勞動基準法規定，藉故強加非雙方合意之苛
    刻條件，擅自違法終止不定期勞動契約，惡意資遣上訴人，不發生效力，無其他
    有力合法文件證明已終止不定期勞動契約，上訴人與被上訴人間之僱傭關係迄今
    依法仍然有效云云，即無足採。被上訴人辯稱因上訴人不堪勝任證券業營業員之
    工作，經被上訴人於八十七年四月二十七日依勞動基準法第十一條第五款之規定
    預告將終止勞動契約後，於八十七年五月三十一日終止契約，並依規定給付一個
    月預告薪資及給付優於勞基法所訂標準之一．四二個月資遣費五萬零三百九十三
    元，合計七萬六千四百九十三元，經上訴人受領完訖，兩造間原有之僱傭關係已
    告消滅等語，則可採信。從而，上訴人主張本於僱傭關係，請求判決：(一)確認兩
    造間僱傭關係存在。(二)被上訴人應給付上訴人六百十三萬零四百五十八元，為無
    理由，不應准許。原審為上訴人敗訴之判決，並無不合。上訴意旨指摘原判決不
    當，求予廢棄改判，並擴張請求退休金部分，均為無理由，應予駁回。
九、本件事證已臻明確，兩造其餘攻擊防禦方法及舉證，與本判決結果不生影響，無
    贅述必要，併予敘明。
十、據上論結，本件上訴及擴張之訴均為無理由，依民事訴訟法第四百四十九條第一
    項、第七十八條，判決如主文。
中　　　華　　　民　　　國　　九十三　　年　　　三　　　月　　 十六 　　日
                                民事第十五庭
                                  審判長法  官  劉  靜  嫻
                                        法  官  陳  昆  煇
                                        法  官  吳  光  釗
右正本係照原本作成。
如不服本判決，應於收受送達後二十日內向本院提出上訴書狀，其未表明上訴理由者
，應於提出上訴後二十日內向本院補提理由書狀（均須按他造當事人之人數附繕本）
上訴時應提出委任律師或具有律師資格之人之委任狀；委任有律師資格者，另應附具
律師資格證書及釋明委任人與受任人有民事訴訟法第四百六十六條之一第一項但書或
第二項（詳附註）所定關係之釋明文書影本。
中　　　華　　　民　　　國　　九十三　　年　　　三　　　月　　　十八　　日
　　　　　　　　　　　　　　　　　　　　書記官  于      誠
附註：
民事訴訟法第四百六十六條之一（第一項、第二項）：
對於第二審判決上訴，上訴人應委任律師為訴訟代理人。但上訴人或其他法定代理人
具有律師資格者，不在此限。
上訴人之配偶、三親等內之血親、二親等內之姻親，或上訴人為法人、中央或地方機
關時，其所屬專任人員具有律師資格並經法院認為適當者，亦得為第三審訴訟代理人
。
